【裁判字號】    95,中簡上,227
【裁判日期】    950612
【裁判案由】    妨害公務等
【裁判全文】
臺灣臺中地方法院刑事判決           95年度中簡上字第227號
上  訴  人
即  被  告  丙○○
上列上訴人因妨害公務等案件，不服臺灣臺中地方法院臺中簡易
庭九十五年度中簡字第五四七號中華民國九十五年三月十七日第
一審簡易判決（聲請簡易判決處刑案號：臺灣臺中地方法院檢察
署九十四年度偵字第二００五三號），提起上訴，本院管轄之第
二審合議庭判決如下：
    主    文
原判決關於傷害部分撤銷。
丙○○傷害人之身體，累犯，處有期徒刑月，如易科罰金，以
佰元折算壹日。
    犯罪事實
一、丙○○前於民國八十六年間，曾因違反懲治盜匪條例、竊盜
    、搶奪及妨害自由案件，分別經法院判處有期徒刑六年、一
    年、一年六月及一年，並定應執行刑為有期徒刑七年六月確
    定，其入監服刑後，於八十八年十二月三日因縮短刑期假釋
    付保護管束出獄，嗣假釋經撤銷復行入監執行殘刑三年二月
    十二日，甫在九十三年四月三十日因縮刑期滿執行完畢；詎
    猶不知警省悔悟，其明知服用酒類不能安全駕駛動力交通工
    具者，不得駕駛動力交通工具，且明知其於九十四年十一月
    十五日上午十時許至同日十三時二十五分許，自新竹縣竹東
    鎮搭乘友人所駕駛自用小客車，而於車上飲用啤酒五瓶後，
    已達酒醉不能安全駕駛動力交通工具之程度，猶於飲畢後不
    久，在其所搭乘前揭自用小客車抵達臺中縣霧峰鄉後，仍替
    換騎乘車牌號碼Ｇ二六－五一九號重型機車，欲返回其位於
    臺中縣大里市○○路三六八巷一號住處。迄同日十三時三十
    五分許，丙○○騎乘機車行經臺北縣霧峰鄉○○路與成功路
    交叉路口時，因違反交通規則擅闖紅燈號誌，經著制服執行
    勤務之臺中縣警察局霧峰分局霧峰派出所警員詹瑞賢欲行對
    其攔檢盤查，然丙○○拒絕停車，反加速逃逸，員警詹瑞賢
    即騎乘警用機車趨前追趕，並在臺中縣霧峰鄉○○路與光明
    街路口將丙○○攔停，詢問且欲行填載丙○○之年籍資料。
    丙○○因不服取締，於警員詹瑞賢依法執行攔檢職務之際，
    竟基於侮辱公務員之犯意，對員警詹瑞賢口出「幹你娘，寫
    啥小」（台語）等穢語，而當場侮辱正依法執行職務之員警
    詹瑞賢。丙○○嗣更執意欲先行離開現場，員警詹瑞賢見狀
    乃予以攔阻，丙○○竟另萌對於公務員依法執行職務，施強
    暴脅迫之妨害公務及普通傷害犯意，以右膝蓋撞擊員警詹瑞
    賢之下體及腹部，而施以強暴，適有民眾甲○○駕車經過目
    擊此事，乃下車協助員警詹瑞賢制伏丙○○，但丙○○仍承
    繼前揭妨害公務及普通傷害犯意，接續以雙手猛力拉扯員警
    詹瑞賢之手臂，致員警詹瑞賢因丙○○之強暴行為而受有下
    腹、會陰挫傷及雙手挫擦傷之傷害。嗣於同日十四時十九分
    許，經員警測得丙○○口中吐氣所含酒精濃度達每公升零點
    八三毫克，並進而查悉上情（前開丙○○所犯酒後不能安全
    駕駛而駕駛及對公務員當場侮辱二罪行，業經本院臺中簡易
    庭分別判處拘役五十五日及四十五日，並定應執行刑為拘役
    九十日，丙○○於本院管轄之第二審合議庭審理時當庭撤回
    此部分之上訴，其所犯此二部分犯行即已確定，非屬本院管
    轄第二審之合議庭審究之範圍）。
二、案經詹瑞賢訴由臺中縣警察局霧峰分局報請臺灣臺中地方法
    院檢察署檢察官偵查後，聲請為簡易判決處刑。
    理    由
一、訊據被告丙○○對其於前揭時地，對告訴人即依法執行職務
    之員警詹瑞賢施以強暴，並致告訴人受有下腹、會陰挫傷及
    雙手挫擦傷等傷害之事實，均坦承不諱，且被告所涉之前揭
    犯情，已據告訴人及證人即目擊現場情狀，並協同制伏被告
    之甲○○先後於警詢時指述及證陳甚詳（見警卷第一一頁及
    其反面，偵字卷第六頁至第八頁），另本件此部分復有霧峰
    澄清醫院診斷證明書一紙附卷可稽（見警卷第一四頁），堪
    認被告前揭關於此部分犯行之自白，適與客觀事實相符，足
    予採認。是本件此部分之事證業臻明確，被告妨害公務及傷
    害之犯行，均堪以認定。
二、核被告丙○○所為，係犯刑法第一百三十五條第一項之對依
    法執行職務公務員施強暴罪及同法第二百七十七條第一項之
    普通傷害罪。被告雖有多次毆擊拉扯而傷害告訴人詹瑞賢之
    舉措，惟其仍係利用同一機會，於時間、地點均密接之情形
    下，就同一犯罪構成要件事實，本單一犯意接續進行，僅侵
    害一個法益，應為傷害之接續犯，屬單純一罪。被告所犯前
    揭對依法執行職務公務員施強暴及普通傷害二罪間，係一行
    為觸犯數罪名，為想像競合犯，應依刑法第五十五條規定，
    從一重之普通傷害罪處斷。另被告固於原第一審簡易判決之
    同日（九十五年三月十七日）檢附和解書，具狀聲稱告訴人
    已同意由被告以告訴人名義捐贈臺中家庭扶助中心新台幣（
    下同）五千元，告訴人並願撤回對被告傷害罪之刑事告訴等
    語；惟按撤回告訴乃告訴人依刑事訴訟法規定使其告訴失效
    之法律行為，與告訴人僅在訴訟外向被告承諾撤回告訴之為
    私法上契約行為者，迥然有別。故告訴乃論之罪經告訴權人
    提出合法之告訴，由檢察官將案件起訴繫屬於第一審法院後
    ，縱經告訴人向被告表示同意撤回告訴，如未經告訴人在第
    一審辯論終結前以書狀或言詞逕向該第一審法院表示撤回告
    訴之意思，或向檢察官或司法警察官撤回告訴而於第一審辯
    論終結前轉達於該第一審法院，仍不生撤回告訴之效力，此
    有最高法院八十八年度台非字第一０三號判決要旨可資參照
    ，本件前揭聲請狀既非由告訴人以其名義具狀提出，揆諸前
    揭判決要旨，難認就被告傷害犯行已生撤回告訴之效力，嗣
    告訴人於本院二審程序中始具狀撤回告訴，已逾法條明定第
    一審辯論終結前之時限（理論上不經言詞辯論之判決，告訴
    人須於第一審判決前，撤回其告訴，惟法院所為之判決，須
    對外表示，始發生羈束力，如僅制作判決書，並未依法定之
    宣告或送達程序，對外表示，則實際不過一種裁判文稿，並
    無羈束力可言，最高法院二十年度非字第一一九號著有判例
    可資參照，而以刑事簡易判決處刑之案件，不經通常審判程
    序，法院應立即處分，刑事訴訟法第四百四十九條第一項、
    第四百五十三條定有明文，則簡易程序之判決，因其不經言
    詞辯論而不予宣示，在未依法定送達程序對外表示前，不過
    為一種裁判文稿，法院仍得變更之，是告訴人於判決依法定
    送達程序對外表示前，均得撤回其告訴），既不生撤回告訴
    之效力，本院僅得援引為量刑審酌之依據，應併敘明。另被
    告前於八十六年間，曾因違反懲治盜匪條例、竊盜、搶奪及
    妨害自由案件，分別經法院判處有期徒刑六年、一年、一年
    六月及一年，並定應執行刑為有期徒刑七年六月確定，被告
    入監服刑後，於八十八年十二月三日因縮短刑期假釋付保護
    管束出獄，嗣假釋經撤銷復行入監執行殘刑三年二月十二日
    ，甫在九十三年四月三十日因縮刑期滿執行完畢，有臺灣高
    等法院被告前案紀錄表在卷可查，被告於有期徒刑執行完畢
    後，五年以內再犯本件皆為有期徒刑以上之罪，為累犯，應
    依刑法第四十七條之規定加重其刑。
三、原判決以被告丙○○此部分犯行之事證明確，予以論罪科刑
    ，固非無見；惟查：（一）刑法所謂想像競合犯，乃行為人
    基於一個犯意，實行一個犯罪行為，並侵害數個法益，而該
    當於數個犯罪構成要件，成立數個獨立罪名，本質上為數罪
    ，但僅依其中最重之罪加以科刑處斷，屬裁判上一罪，性質
    上為處斷問題，從一重處斷結果，其餘輕罪仍然成立，故裁
    判時仍應將行為人所觸犯之法條罪名一一列出。本件被告所
    犯對依法執行職務公務員施強暴及普通傷害二罪間，既係一
    行為觸犯數罪名，為想像競合犯，僅從一重之普通傷害罪處
    斷，然原判決於據上論斷欄，漏未論列輕罪之刑法第一百三
    十五條第一項對依法執行職務公務員施強暴罪及想像競合犯
    之法條條文，已有疏誤。（二）被告於事發後，已於九十五
    年三月十六日與告訴人詹瑞賢達成和解，並以告訴人之名義
    捐贈臺中家庭扶助中心五千元，有被告所提和解書一紙在卷
    可佐（見本院臺中簡易庭卷第一二頁），已如前述，告訴人
    且於本院具狀對被告撤回傷害部分之告訴，表達原宥被告之
    意（見本院卷第二七頁），原審未及衡酌前揭和解狀況，對
    被告此部分犯行遽予量處有期徒刑四月，尚屬過重，同有未
    洽。被告以原審此部分量刑過重為由提起上訴，為有理由，
    且原判決復有前揭可議之處，自屬無可維持，應由本院將原
    判決關於傷害部分予以撤銷改判。
四、爰審酌被告丙○○有上開犯罪事實欄所述之犯罪前科，素行
    不佳，其以前揭方式妨害公務，除手段具相當之危險性外，
    益見被告法治觀念淡薄，應予非難，兼衡酌被告犯罪致告訴
    人成傷所生之具體危害程度，其犯罪之動機、目的暨犯後坦
    承犯行，並已與告訴人詹瑞賢達成和解之犯罪後態度等一切
    情狀，量處如主文第二項所示之刑，並諭知易科罰金之折算
    標準。
據上論斷，應依刑事訴訟法第四百五十五條之一第一項、第三項
、第三百六十九條第一項前段、第三百六十四條、第二百九十九
條第一項前段，刑法第一百三十五條第一項、第二百七十七條第
一項、第五十五條、第四十七條、第四十一條第一項前段，罰金
罰鍰提高標準條例第一條前段、第二條，判決如主文。
本案經檢察官乙○○到庭執行職務。
中    華    民    國    95    年    6     月    12    日
                  刑事第四庭  審判長法  官  張國忠
                                    法  官  黃松竹
                                    法  官  陳思成
上正本證明與原本無異。
本件不得上訴。
                                    書記官  王嘉麒
中    華    民    國    95    年    6     月    12    日
附錄本案論罪科刑法條全文
刑法第一百三十五條第一項
對於公務員依法執行職務時，施強暴脅迫者，處三年以下有期徒
刑、拘役或三百元以下罰金。
刑法第二百七十七條第一項
傷害人之身體或健康者，處三年以下有期徒刑、拘役或一千元以
下罰金。


司法院資訊處製作；財團法人民間司法改革基金會備份。
